【裁判字號】    98,交訴,40
【裁判日期】    981030
【裁判案由】    公共危險等
【裁判全文】
臺灣苗栗地方法院刑事判決              98年度交訴字第40號
公  訴  人  臺灣苗栗地方法院檢察署檢察官
被      告  甲○
上列被告因過失致死等案件，經檢察官提起公訴（98年度偵字第
3418號），被告於本院準備程序時就被訴事實為有罪之陳述，經
本院裁定進行簡式審判程序，判決如下：
    主  文
甲○犯過失致人於死罪，處有期徒刑捌月。又犯肇事致人死亡逃
逸罪，累犯，處有期徒刑玖月。應執行有期徒刑壹年貳月。
    事  實
一、甲○前於民國94至96年間，因施用毒品、持有改造手槍、加
    重竊盜、恐嚇、贓物、妨害自由等案件，分別經法院判處有
    期徒刑8 月、1 年3 月、2 年2 月、6 月、5 月、1 年4 月
    確定，嗣因中華民國96年罪犯減刑條例公布施行，經臺灣高
    等法院臺中分院以96年度聲減字第2315號裁定，就恐嚇、贓
    物、妨害自由、持有改造手槍等罪減刑並與不應減刑之竊盜
    案件定應執行刑為有期徒刑3 年9 月確定，且與前揭之施用
    毒品案件接續執行，甫於98年2 月17日縮刑期滿執行完畢。
二、甲○猶不知警惕，於98年6 月13日下午1 時30分許，駕駛車
    號JZ-9313 號自用小客車（車主為彭雙奎，於98年6 月11日
    下午2 時許，在苗栗縣頭份鎮○○里○○鄰○○路179 號前發
    現失竊。甲○涉嫌竊盜部分，另由臺灣苗栗地方法院檢察署
    檢察官偵辦），搭載友人古金睿，沿苗栗縣銅鑼鄉○○村○○
    鄰○○道，由銅鑼往公館方向行駛，途經沿山道中平30號路
    燈前，原應注意車前狀況，並隨時採取必要之安全措施。而
    依當時天候雨、日間自然光線、路面鋪設柏油、濕潤、無缺
    陷、無障礙物、視距良好等情況，並無不能注意之情事，竟
    因疲勞駕駛打瞌睡之故，未能注意車前狀況，採取必要之安
    全措施，車輛失控跨越分向限制線而駛入對向車道，先後撞
    擊對向車道路旁之路樹、路燈，導致古金睿因頭、胸部外傷
    合併多發肋骨骨折、氣血胸，引發創傷性休克，經送醫急救
    仍不治死亡。詎甲○明知已駕車肇事，且對古金睿因此撞擊
    可能發生死亡之結果，有所預見，竟未採取任何救護措施，
    現場雖有苗栗救難協會頭屋分隊隊員恰巧行經該處進行救援
    ，然尚未有員警到場，竟未留在現場參與救援，亦未留下任
    何聯絡資料，反另起肇事逃逸之犯意，自行通知不知情之友
    人徐梓祐到場載伊逃離現場。嗣經員警據報前往現場處理，
    並過濾古金睿手機通聯紀錄及往來友人，發現甲○涉有重嫌
    ，乃策動甲○主動到案說明，始查悉上情。
三、案經苗栗縣警察局苗栗分局報請臺灣苗栗地方法院檢察署檢
    察官相驗後偵查起訴。
    理  由
一、上開犯罪事實，業據被告甲○於本院準備程序及審理時坦承
    不諱，並經證人彭雙奎、徐梓祐、江明桂、蘇宏揚分別於警
    詢及偵查中指證綦詳，復有道路交通事故現場圖及道路交通
    事故調查報告表(一)(二)、現場及車損照片共14張、救護紀錄表
    、苗栗縣警察局車輛尋獲電腦輸入單、苗栗縣警察局指揮中
    心受理110 報案紀錄單、苗栗縣警察局苗栗分局銅鑼分駐所
    處理相驗案件初步調查報告暨報驗書各1 份及相驗照片共8
    張在卷可佐（見相驗卷第28至42、44、48、60至64頁）。又
    被害人古金睿係因本件車禍受有頭胸部外傷合併多發肋骨骨
    折，引發創傷性休克等傷害，經送醫救治仍傷重不治死亡等
    情，亦經臺灣苗栗地方法院檢察署檢察官督同法醫師相驗明
    確，有相驗屍體證明書、相驗筆錄、檢驗報告書各1 份在卷
    可參，尚有苗栗大千綜合醫院法醫參考病歷摘要在卷足佐（
    見相驗卷第45至47、54至57、65至73頁）。
二、按汽車行駛時，駕駛人應注意車前狀況，並隨時採取必要之
    安全措施，道路交通安全規則第94條第3 項定有明文。被告
    甲○駕車自應為前揭之注意。而依卷附之道路交通事故調查
    報告表(一)所載，本件事故發生當時，天候雨、日間自然光線
    、路面鋪設柏油、濕潤、無缺陷、無障礙物、視距良好等情
    況，並無不能注意之情事，被告竟因疲勞駕駛打瞌睡之故，
    而失控將所駕駛之車輛駛入對向車道，先後撞擊對向車道路
    旁之路樹、路燈，堪認被告違反上開注意義務之駕車行為，
    至為明確，其顯有過失。再者，被害人古金睿確因本件車禍
    肇事而死亡，業如前述，則被告過失駕車肇事行為，與被害
    人古金睿之死亡結果間，自具有相當因果關係。又按汽車駕
    駛人駕駛汽車肇事致人受傷或死亡，應即採取救護或其他必
    要措施，並向警察機關報告，不得駛離或逃逸，道路交通管
    理處罰條例第62條定有明文。蓋因道路交通事故之發生，常
    非於己之鄰親家里，時有告救不能情事，乃課以肇事者須即
    採取救護或其他必要措施，並應向警察機關報告之法定義務
    ，以防因就醫延誤致生無謂傷亡，並俾得通知傷亡者家屬到
    場，以明責任，是凡肇事人於行車肇事致人受傷或死亡，未
    即採取救護或其他必要措施，並向警察機關報告，即擅自逃
    逸者，均應依該規定處罰，至其嗣後是否受刑事訴追及已否
    與被害人達成民事和解，賠償損失，對其應受處罰乙節，並
    不生影響。職是之故，汽車駕駛人駕駛汽車肇事，不論其責
    任之歸屬為何，即有義務留在肇事現場，採取救護或其他必
    要措施，並向警察機關報告，以維護他人之生命與其他用路
    人之交通安全。本件被告駕駛車輛搭載被害人古金睿因而肇
    事，被告並知悉被害人因此受有傷害，對於被害人古金睿可
    能因而發生死亡之結果，顯有所預見，現場雖有苗栗救難協
    會頭屋分隊隊員恰巧行經該處進行救援，然被告並未留在現
    場參與救援或其他必要措施，亦未留下任何聯絡資料，更未
    向警察機關報告，即擅自逃離現場，其肇事致人死亡而逃逸
    之情狀，已甚灼然。從而，本案事證明確，被告過失致死及
    肇事逃逸之犯行，均堪以認定，應依法論科。
三、核被告甲○所為，係犯刑法第276 條第1 項之過失致死罪及
    同法第185 條之4 之肇事逃逸罪。按刑法第185 條之4 之肇
    事致人死傷逃逸罪，係以處罰肇事後逃逸之駕駛人為目的，
    俾促使駕駛人於肇事後能對被害人即時救護，以減少死傷，
    是該罪之成立祇以行為人有駕駛動力交通工具肇事，致人死
    傷而逃逸之事實為已足，至行為人之肇事原因如何，則非所
    問。而其逃逸既係在肇事行為發生後，顯屬為規避責任之另
    行起意行為，是被告所犯上開二罪，犯意各別，構成要件互
    異，應予分論併罰。再被告甲○有如事實欄一所載之刑案科
    刑及執行紀錄，甫於98年2 月17日縮刑期滿執行完畢等情，
    有卷附臺灣高等法院被告前案紀錄表及臺灣苗栗地方法院檢
    察署刑案資料查註紀錄表各1 份附卷可稽，其於有期徒刑之
    執行完畢後，5 年內故意再犯本件肇事逃逸罪，為累犯，應
    就所犯肇事逃逸罪部分，依刑法第47條第1 項規定，加重其
    刑。爰審酌被告素行非佳，有臺灣高等法院被告前案紀錄表
    可按，於肇事後棄被害人古金睿於不顧，被害人因本次車禍
    而死亡，造成被害人及其家庭致生永遠無法復原之損害，其
    於本案之過失情節非輕，迄今未與被害人家屬達成和解，惟
    其犯後能坦承全部犯行，犯罪後態度尚稱良好，暨參酌其犯
    罪手段、智識程度、交通過失情節輕重、所生危害等一切情
    狀，分別量處如主文所示之刑，並定其應執行之刑。
據上論斷，應依刑事訴訟法第273 條之1 第1 項、第299 條第1
項前段，刑法第185 條之4 、第276 條第1 項、第47條第1 項、
第51條第5 款，刑法施行法第1 條之1 ，判決如主文。
本案經檢察官黃俊鳴到庭執行職務。
中    華    民    國    98    年    10    月    30    日
                  刑事第三庭    法  官  林佩儒
以上正本與原本無異。
如不服本判決，應於收受送達後10日內向本院提出上訴書狀（應
敘述具體理由並附繕本）。
上訴書狀如未敘述理由，應於上訴期間屆滿後20日內補提理由書
於本院，上訴於臺灣高等法院臺中分院。
告訴人或被害人如對於本判決不服者，應具備理由請求檢察官上
訴，其上訴期間之計算係以檢察官收受判決正本之日期為準。
                                書記官  陳玲君
中    華    民    國    98    年    10    月    30    日
附錄論罪法條：
刑法第185條之4
駕駛動力交通工具肇事，致人死傷而逃逸者，處6月以上5年以下
有期徒刑。
刑法第276條
因過失致人於死者，處2年以下有期徒刑、拘役或2千元以下罰金
。
從事業務之人，因業務上之過失犯前項之罪者，處5 年以下有期
徒刑或拘役，得併科3千元以下罰金。


司法院資訊處製作；財團法人民間司法改革基金會備份。
